【裁判字號】    92,上更(一),80
【裁判日期】    920506
【裁判案由】    毒品危害防制條例等
【裁判全文】
臺灣高等法院臺中分院刑事判決                九十二年度上更(一)字第八號
    上  訴  人  臺灣彰化地方法院檢察署檢察官
    上  訴  人  丙○○
    即  被  告
    選任辯護人  蔡宜宏
右上訴人等因被告毒品危害防制條例等案件，不服臺灣彰化地方法院八十八年度訴字
第五二八號中華民國八十九年三月三十一日第一審判決（起訴案號：臺灣彰化地方法
院檢察署八十八年度偵字第二三九０號），提起上訴，經判決後由最高法院發回更審
，本院判決如左：
    主      文
原判決除侵占遺失物部分外，餘均撤銷。
丙○○販賣第一級毒品，處有期徒刑捌年，扣案之海洛因壹包（淨重零點零三公克）
沒收銷燬之，販賣第一級毒品所得新台幣貳千元沒收，如全部或一部不能沒收時，以
其財產抵償之。又連續販賣第二級毒品，處有期徒刑肆年，扣案之安非他命參包（淨
重零點玖貳公克）沒收銷燬之，販賣第二級毒品所得新台幣貳千元沒收，如全部或一
部不能沒收時，以其財產抵償之。主刑部分應執行有期徒刑拾年，從刑部分併執行之
。
    事      實
一、丙○○意圖營利，基於概括之犯意，於民國（下同）八十七年七月十日及同年七
    月十八日，連續二次先經以電話或呼叫器聯絡後，在彰化縣彰化市○○街八十九
    號愛麗都旅社樓下之電梯內（丙○○自同年六月十六日起即租住在該旅社之七０
    三室），先後以新臺幣（下同）一千元之價格各販賣第二級毒品安非他命一包予
    陳俊傑施用。復另行起意，意圖營利，於八十七年七月二十一日，在上開處所以
    二千元之價格販賣第一級毒品海洛因一包予陳俊傑（其中一千元之海洛因係由陳
    俊傑代蔡佾臻購買供蔡佾臻施用），迨至同年七月二十三日中午十二時十五分許
    ，陳俊傑復受蔡佾臻委託持二千元欲向丙○○購買海洛因而至上開旅社之樓下，
    尚未著手購買時，適為警巡邏經過發現可疑予以盤查而查獲，並扣得蔡佾臻所有
    之上開二千元。嗣經警至上開丙○○所租住之房間內查扣丙○○所有之海洛因一
    包（淨重○．○三公克，另包疑似海洛因經鑑定結果非毒品）及安非他命三包（
    淨重○．九二公克）等物。
三、案經彰化縣警察局移送臺灣彰化地方法院檢察署檢察官偵查起訴。
    理      由
一、訊據上訴人即被告（以下簡稱為被告）丙○○坦承於前開時間有在上開愛麗都旅
    社七○三室租住二、三個月及認識證人陳俊傑等事實不諱，惟矢口否認有販賣第
    一級毒品及第二級毒品等犯行，辯稱：伊並未販賣安非他命及海洛因予陳俊傑，
    因陳俊傑於案發前一、二十天曾到伊所租住之上開房間打電話，共打了一、二萬
    元，伊因此與陳俊傑發生吵架，故陳俊傑之證詞不可採云云。經查（一）證人陳
    俊傑、蔡佾臻於八十七年七月廿三日中午十二時許，在彰化市○○路○○街口八
    九號愛麗都旅社樓下，因形跡可疑，經警盤查後，陳俊傑隨即於警訊時供稱：「
    因與我友人蔡佾臻（綽號小青）共乘一輛機車到彰化市愛麗都旅社下，由蔡佾臻
    拿了新台幣二千元要我代替他向住宿在愛麗都飯店七○三室內之丙○○、蔡玉惠
    (即黃鳳嬌)二人購買海洛因時，在樓下尚未上樓，即被盤查當場查獲，所以自願
    到貴組接受談話筆錄」「我曾向丙○○、蔡玉惠購買毒品海洛因與安非他命共三
    次，分別於八十七年七月十日購得安非他命一千元，七月十八日購得安非他命一
    千元及七月廿一日購得二千元毒品海洛因等，安非他命是供我自己吸食的。毒品
    海洛因是前蔡佾臻託我向他們二位購買以供吸食」「我前三次購得之毒品海洛因
    與安非他命都事先打電話到愛麗都旅社電話○四─0000000號轉七○三室
    找丙○○與蔡玉惠二人，如不在的話再扣丙○○的呼叫器○九四一─四五五四○
    ○號及蔡玉惠的呼叫器○九四六─七六一三五二號，通了再與之聯絡再到愛麗都
    樓下電梯內進行交易」各等語（見警卷第九頁至第十頁）。證人蔡佾臻於當日警
    訊時亦供稱：「因我毒癮發作就請陳俊傑幫我向他朋友（我不認識）住在愛麗都
    旅社七○三室購買海洛因」「今天拿二千元給陳俊傑購買第二次，與七月廿一日
    購買一次」「因我不認識他們所以我不知道愛麗都七○三室內之人從何時起販賣
    毒品，只有陳俊傑本人知道」「 (扣案)那二千元是我的，交給陳俊傑幫我購買
    海洛因沒錯」等語（見警卷第十三頁反面至第十四頁）。（二）警方根據上開陳
    俊傑、蔡佾臻之供述內容，於同日中午十二時十五分，在彰化市○○路○○街口
    八九號愛麗都旅社，被告丙○○所承租之上開七○三號房內，臨檢查獲：海洛
    因一包（淨重○．○三公克，另包疑似海洛因經鑑定結果非毒品）安非他命三
    小包（淨重○．九二公克）吸食器一個玻璃吸管一支削尖吸管一支注射
    針筒二支塑膠袋內有海洛因殘留三個塑膠袋一包帳簿一本及甲○○身分證
    等物品，此業據被告及現場證人黃鳳嬌 (冒蔡玉惠之名應訊)一致供明在卷，並
    有上開物品及甲○○身分證影本 (原本已發還被害人甲○○)扣案可證。就上開
    扣案物品之來源，被告於警訊時雖供稱：均非伊所有，編號至物品，係陳俊
    傑於當日凌晨三時許攜帶而放置在伊租住處等語。但為證人陳俊傑所堅決否認（
    見原審卷第六九頁），且在上開七○三號房同時被查獲之黃鳳嬌於警訊時亦供稱
    ：「編號至物品係被告所有」「右開物品（海洛因、安非他命）是丙○○所
    有的，有丙○○交代我介紹買賣給他人使用」「陳俊傑向他（指被告）購買的安
    非他命約二千元）」各等語（見警卷第六頁），益見扣案之上開海洛因及安非他
    命係屬被告所有，被告確有販賣上開毒品之犯行無疑。（三）另證人陳俊傑於原
    審審理時結證稱：「有買安非他命（向丙○○），七月十日買二千元，七月十八
    日買一千元，都是向丙○○買的，二千元一公克，一千元約○‧五公克或○‧四
    公克。他（丙○○）是本來就裝好的，不是當場拿出來秤，他是本來就分裝好的
    ，我看到有五、六包，是朋友介紹我才知道他有在賣安非他命」等語（見原審卷
    第八六頁）。而被告確有販賣海洛因之犯行，亦經證人陳俊傑於警訊時證稱：「
    八十七年七月二十三日中午十二時許，因友人蔡佾臻毒癮發作，以二千元要求我
    替他向住宿於愛麗都旅社七○三室之丙○○、黃鳳嬌 (冒蔡玉惠之名義)購買毒
    品海洛因，始為警方查獲，七月二十一日亦曾以二千元購得海洛因一次」等語。
    證人蔡佾臻亦分別於警訊、偵訊及原審審理時證述：「因我毒癮發作，就請陳俊
    傑幫我向他朋友（我不認識）住在愛麗都旅社七○三室購買海洛因。．．．今天
    （七月二十三日）拿二千元給陳俊傑購買，七月二十一日購買一次。」「兩次，
    這次是第二次，而第一次時間我現忘記，但在警察問我有提到，第一次我是買一
    千元海洛因，有買到」、「七月二十三日在愛麗都旅社被抓，我叫陳俊傑幫我買
    海洛因，我打電話給他，去他家找他，跟他一起去愛麗都，我與陳俊傑不是男女
    朋友。七月二十一日也買過一次，也是叫陳俊傑幫我買」等語，證人蔡佾臻所述
    與證人陳俊傑所供之證詞除關於購買海洛因之價額有異外，其餘互核相符，惟證
    人陳佾臻表示八十七年七月二十一日僅交付一千元予陳俊傑購買海洛因，然陳俊
    傑非不可再另自行購買一千元，是不能以此即遽認二證人證詞全屬虛偽而不可採
    。（四）雖證人陳俊傑曾於偵查時就上開警訊供詞，改稱伊於警訊中供述八十七
    年七月十日及七月十八日向丙○○、黃鳳嬌買安非他命是為配合警方云云，另於
    原審審理時翻異前詞，改稱七月二十三日只是與蔡佾臻去開房間，並非要向被告
    購買毒品云云，然查：依證人陳俊傑、蔡佾臻在愛麗都旅社樓下被查獲之上開
    經過觀之（包括扣案之現金二千元在內），該二人於被查獲時即主動供述向被告
    買受毒品之經過，且明確指出與被告丙○○聯絡方式、交易金額及買賣當時情狀
    等細節，經警前往臨檢，確實查獲有上開安非他命及海洛因等毒品，足見證人陳
    俊傑、蔡佾臻等二人之上開警訊筆錄，應可採信。證人陳俊傑之證詞固有上開
    反覆，然證人蔡佾臻分別於警訊、偵訊及原審審理時之證述內容均無扞格之處，
    且供述其與陳俊傑並非男女朋友關係，準此自不可能與證人陳俊傑準備去開房間
    ，益見證人陳俊傑上開翻供之詞，顯係事後迴護被告之詞，並不足取。（五）證
    人陳俊傑、蔡佾臻等人於案發當日經警採取其二人之尿液送請鑑定結果，蔡佾臻
    有海洛因及安非他命陽性反應，陳俊傑亦有安非他命陽性反應，亦有彰化縣衛生
    局煙毒尿液檢驗成績書影本一紙附卷可考（見偵查卷第一二頁），足見其二人確
    有施用毒品行為，是其二人供稱係買上開毒品來供其二人施用，亦可採信。（六
    ）雖被告一再否認販賣上開毒品，以致本院無法查出其販入上開毒品之價格究係
    多少元。但查販賣第一級毒品為死刑或無期徒刑之罪，販賣第二級毒品為無期徒
    刑或七年以上有期徒刑之罪，均係重罪，苟販賣而無利益可圖，衡情被告應無甘
    冒重典挺而走險之理，益見被告主觀上具有營利之意圖甚明。（七）至被告於本
    院調查時雖辯稱證人陳俊傑於案發前一、二十天曾到其所租住之上開房間打電話
    ，共打了一、二萬元，其因此與陳俊傑發生吵架，故陳俊傑之證詞不可採云云，
    但其於本院辯論時則辯稱證人陳俊傑於不到十天之時間就打了四、五千元之電話
    費，故在案發前一天曾跟證人陳俊傑吵架云云，前後並不一致，況被告與證人陳
    俊傑並無任何恩怨與財務糾紛，亦據被告於警訊時陳明在卷（見警卷第三頁），
    並證人陳俊傑證述在卷（見警卷第九頁反面），益見被告此部分所辯顯係事後圖
    卸之詞，不足憑採。（八）又被告於販賣時上開毒品即已分裝好，已據證人陳俊
    傑於原審供明在卷，況販賣毒品並非必備電子秤或其他計量工具，故不能以本件
    未查扣電子秤或其他計量工具，即資為有利於被告之認定。（九）此外並有扣案
    之上開現金二千元及被告所有之安非他命三包、海洛因一包等足稽。而該安非他
    命及海洛因經送鑑定結果確係海洛因及甲基安非他命，亦有法務部調查局鑑定通
    知書影本二份附卷可按（見六三一九號偵查卷第四八頁、第六九頁反面）。（十
    ）綜上所述，足證被告上開所辯顯係飾卸之詞，不足採信，是罪證明確，被告之
    犯行堪以認定。至證人陳俊傑對被告第一次販賣安非他命之價錢，雖於警訊時供
    稱係一千元，於原審則稱係二千元，前後略有不符，但對於被告確有販賣之行為
    則並無軒輊，本院認案重初供，故應以其警訊時所供之價錢（即一千元），較為
    可採。另證人陳俊傑於警訊時雖供稱其係向被告及蔡玉惠（即黃鳳嬌）購買上開
    毒品，但於原審時已改稱係向被告購買，且黃鳳嬌亦陳稱其並未介紹他人向被告
    購買毒品成功等情（見警卷第六頁反面），且亦無其他證據足資證明黃鳳嬌確有
    共同參與販賣上開毒品，是並不能證明黃鳳嬌為共犯。又證人陳俊傑、黃鳳嬌、
    蔡佾臻等人前均已到庭陳述明確，被告具狀請求本院再傳訊該三證人，核無必要
    。均併此敘明。
二、核被告所為係犯毒品危害防制條例第四條第一項之販賣第一級毒品罪及同條第二
    項之販賣第二級毒品罪。其先後二次販賣第二級毒品犯行，犯罪構成要件相同，
    顯係基於概括犯意反覆為之，為連續犯，應依法論以一罪，並就本刑為有期徒刑
    部分加重其刑（本刑為無期徒刑部分依法不得加重）。至其所犯之上開二罪間，
    犯意各別、行為互異，應分論併罰。另案發當日證人陳俊傑所持之上開二千元係
    於尚未著手購買海洛因時，即為警查獲，而販賣第一級毒品罪又無處罰預備犯之
    規定，故此部分並不為罪，附此敘明。原審予以論罪科刑，固非無見，惟查被告
    販賣上開海洛因及安非他命，主觀上具有營利之意圖，其行為應構成販賣罪，已
    如前述，原判決以並無證據證明被告具有營利之意圖，且本件並未查獲電子秤或
    其他計量工具，及被查獲之安非他命及海洛因淨重分別僅為０‧九二公克及淨重
    ０‧０三公克，僅係微量毒品，難認被告具有販賣毒品以牟利之犯行，而予以變
    更起訴法條改依轉讓第一級、第二級毒品罪論處，在採證之自由判斷上顯與經驗
    法則有違。次查查獲之毒品不論屬於犯人與否，均沒收銷燬之，販賣或轉讓第一
    級、第二級毒品所得之財物，均沒收之，毒品危害防制條例第十八條第一項前段
    、第十九條第一項分別定有明文，原判決未就扣案之上開海洛因及安非他命予以
    宣告沒收銷燬之，及未就被告上開販賣所得之四千元宣告沒收，亦有判決不適用
    法律之違法。被告上訴意旨否認犯罪，雖無理由，但檢察官上訴意旨指摘原判決
    此部分未依販賣毒品罪判決不當，則非無理由，且原判決復有上述可議之處，應
    由本院將原判決關於此部分及定執行刑部分予以撤銷改判。復查被告僅販賣第一
    級毒品一次及第二級毒品二次，且第一級毒品所得僅二千元，第二級毒品所得亦
    共僅二千元，足見販賣之數量均係微量，而販賣第一級毒品為死刑或無期徒刑之
    罪，販賣第二級毒品為無期徒刑或七年以上有期徒刑之罪，情輕法重，其犯罪情
    狀在客觀上非無可憫恕之處，本院認如處法定低度刑期猶嫌過重，爰依刑法第五
    十九條之規定酌減其刑。至扣案之上開海洛因一包及安非他命三包等均係查獲之
    毒品，應依法宣告沒收銷燬之。又被告販賣毒品所得之四千元（包括販賣第一級
    毒品海洛因所得之二千元及第二級毒品安非他命所得之二千元）均係犯罪所得之
    財物，應依法宣告沒收，如全部或一部不能沒收時，以其財產抵償之。另扣案之
    吸食器一個、玻璃吸管一支、用以施用海洛因之削尖吸管一支、注射針筒二支、
    沾有海洛因殘渣之塑膠袋三只、塑膠袋一包等物品因與本件販賣毒品行為無涉，
    扣案之上開現金二千元係證人蔡佾臻所有，並非被告販賣毒品所得之財物，故均
    不予宣告沒收，附此說明。
三、移送併辦意旨略以：被告於八十七年八月十二日，因與共犯黃鳳嬌共同意圖販賣
    而持有海洛因粉末毛重十六點五公克及安非他命粉末毛重一點九公克，在澎湖縣
    馬公市○○路八十二號「中興旅社」四○二號房內為警查獲，因認被告另涉有販
    賣第一級毒品及第二級毒品之罪嫌云云。經查不惟被告否認有此部分犯行，且共
    犯黃鳳嬌於台灣澎湖地方法院應訊時亦供稱：「我帶毒品到澎湖時，被告丙○○
    不知道」等語（見本院前審卷第一一七頁），另此部分經台灣高等法院高雄分院
    審理結果亦認係黃鳳嬌獨自意圖販賣而持有第一級毒品及第二級毒品，並未認被
    告為共犯，有該院八十九年度上訴字第二七四號刑事判決一份附卷可按（見本院
    前審卷第一三八頁至第一四四頁），是此分被告之犯罪並不能證明，與上開起訴
    部分並無裁判上一罪之關係，本院無法併予審判，應退回原移送機關另行適法處
    理，亦併此說明。
四、據上論結，應依刑事訴訟法第三百六十九條第一項前段、第三百六十四條、第二
    百九十九條第一項前段、毒品危害防制條例第四條第一項、第二項、第十八條第
    一項前段、第十九條第一項、刑法第十一條前段、第五十六條、第五十九條、第
    五十一條第五款、第九款，判決如主文。
本案經檢察官乙○○到庭執行職務。
中      華      民      國      九十二  年      五      月      六      日
                                台灣高等法院台中分院刑事第八庭
                                      審判長法  官  羅  得  村
                                            法  官  陳  毓  秀
                                            法  官  劉  榮  服
右正本證明與原本無異。
如不服本判決應於收受送達後十日內向本院提出上訴書狀，其未敘述上訴之理由者並
得於提起上訴後十日內向本院補提理由書（均須按他造當事人之人數附繕本）。
                                            書記官  陳  俞  豪
中      華      民      國      九十二  年      五      月      七      日
附錄論罪科刑法條
毒品危害防制條例第四條
製造、運輸、販賣第一級毒品者，處死刑或無期徒刑；處無期徒刑者，得併科新台幣
一千萬元以下罰金。
製造、運輸、販賣第二級毒品者，處無期徒刑或七年以上有期徒刑，得併科新台幣七
百萬元以下罰金。
                                                                        Ａ


司法院資訊處製作；財團法人民間司法改革基金會備份。
